臺灣彰化地方法院刑事判決　　　　　　　100年度訴字第972號
公　訴　人　臺灣彰化地方法院檢察署檢察官
被　　　告　黃進
上列被告因違反毒品危害防制條例案件，經檢察官提起公訴（10
0 年度毒偵緝字第72號），被告於準備程序進行中，就被訴事實
為有罪之陳述，經本院合議庭裁定由受命法官獨任進行簡式審判
程序，判決如下：
    主  文
黃進施用第一級毒品，累犯，處有期徒刑拾月。
    犯罪事實
一、黃進前於民國91年間因施用毒品案件，經本院裁定送觀察
    、勒戒後，認無繼續施用毒品傾向，91年9 月10日執行完畢
    釋放，由臺灣彰化地方法院檢察署檢察官以91年度毒偵字第
    2097號為不起訴處分確定。又於前開觀察勒戒處分執行完畢
    釋放後5 年內，於93年間因施用第一級毒品案件，經臺灣高
    等法院臺中分院以93年度上訴字第955 號判決判處有期徒刑
    1 年，緩刑4 年確定（下稱甲案）；復於94年間因詐欺案件
    經本院以94年度易字第627 號判決判處有期徒刑6 月確定；
    因施用第一、二級毒品案件，經本院以94年度訴字第1131號
    判決各判處有期徒刑10月、5 月，應執行有期徒刑1 年1 月
    確定，與前揭詐欺案件合併定應執行刑為有期徒刑1 年6 月
    確定（下稱乙案）；又於94年間再因施用第一、二級毒品案
    件，經臺灣雲林地方法院以95年度訴字第30號判決各判處有
    期徒刑1 年、7 月，定應執行刑有期徒刑1 年6 月確定（下
    稱丙案）。上揭案件甲案經撤銷緩刑，與丙案因96年罪犯減
    刑條例施行後，經臺灣雲林地方法院以96年度聲減字第1061
    號裁定各減為有期徒刑6 月（甲案）、6 月（丙案）、3 月
    15日（丙案），且甲、丙兩案合併定應執行有期徒刑1 年3
    月確定，與乙案接續執行，上揭甲、乙、丙案於97年7 月22
    日假釋期滿未經撤銷而視為執行完畢。又於97年間因施用第
    一級毒品案件，經本院以98年訴字第52號判決判處有期徒刑
    10月確定，於99年1 月30日因縮刑期滿甫執行完畢（構成累
    犯）。詎猶不知悔改並戒除施用毒品惡習，竟基於施用第一
    級毒品海洛因之犯意，於100 年3 月8 日上午9 時30分許為
    彰化縣警察局鹿港分局採尿前4 日內某時，在其位於彰化縣
    鹿港鎮山崙里住處附近之產業道路，以將第一級毒品海洛因
    加水混合後，經由針筒注射手臂血管之方式，施用第一級毒
    品海洛因1 次。嗣於100 年3 月8 日上午9 時30分許，因其
    為列管毒品人口，經警採集其尿液送驗，結果呈嗎啡陽性反
    應，始查悉上情。
二、案經彰化縣警察局鹿港分局報請臺灣彰化地方法院檢察署檢
    察官偵查起訴。
    理  由
壹、程序事項：
    本件經被告於準備程序期日為有罪之陳述，經受命法官告知
    簡式審判程序之旨，並聽取當事人之意見後，本院認無不得
    或不宜改依簡式審判程序進行之處，爰依刑事訴訟法第273
    條之1 第1 項，裁定由受命法官獨任進行簡式審判程序，則
    依據刑事訴訟法第273 條之2 、同法第159 條第2 項之規定
    ，不適用傳聞法則有關限制證據能力之相關規定，合先敘明
    。
貳、實體事項：
一、訊據被告黃進對上開犯罪事實於偵查及本院審理時均坦承
    不諱，且其為警所採集之尿液，經送鑑驗結果確呈毒品鴉片
    類海洛因代謝物及嗎啡陽性反應，此有詮昕科技股份有限公
    司濫用藥物尿液檢驗報告（見警卷第7 頁）與應受尿液採驗
    人尿液檢體採集送驗紀錄表（見警卷第8 頁）各1 紙在卷可
    稽，足認被告自白與事實相符，堪以採信。
二、按毒品危害防制條例於92年7 月9 日修正公布，自93年1 月
    9 日施行，其中第20條、第23條將施用毒品之刑事處遇程序
    ，區分為「初犯」及「五年內再犯」、「五年後再犯」。依
    其立法理由之說明：「初犯」，經觀察、勒戒或強制戒治後
    ，應為不起訴處分或不付審理之裁定；經觀察、勒戒或強制
    戒治執行完畢釋放後，「五年內再犯」者，因其再犯率甚高
    ，原實施之觀察、勒戒及強制戒治既已無法收其實效，爰依
    法追訴或裁定交付審理。至於經觀察、勒戒或強制戒治執行
    完畢釋放後，「五年後再犯」者，前所實施之觀察、勒戒或
    強制戒治已足以遮斷其施用毒品之毒癮，為期自新及協助其
    斷除毒癮，仍適用「初犯」規定，先經觀察、勒戒或強制戒
    治之程序。從而依修正後之規定，僅限於「初犯」及「五年
    後再犯」二種情形，始應先經觀察、勒戒或強制戒治程序。
    倘被告於五年內已再犯，經依法追訴處罰，縱其第三次（或
    第三次以上）再度施用毒品之時間，在初犯經觀察、勒戒或
    強制戒治執行完畢釋放五年以後，已不合於「五年後再犯」
    之規定，且因已於「五年內再犯」，顯見其再犯率甚高，原
    實施觀察、勒戒或強制戒治，已無法收其實效，即應依該條
    例第十條處罰（最高法院95年第7 次刑事庭會議決議參照）
    。查本件被告黃進前於91年間因施用毒品案件，經本院裁
    定送觀察、勒戒後，認無繼續施用毒品傾向，91年9 月10日
    執行完畢釋放，由臺灣彰化地方法院檢察署檢察官以91年度
    毒偵字第2097號為不起訴處分確定。又於前開觀察勒戒處分
    執行完畢釋放後5 年內，於93年間因施用第一級毒品案件，
    經臺灣彰化地法院檢察署以93年度毒偵字第723 號逕行起訴
    ，並經臺灣高等法院台中分院以93年度上訴字第955 號判決
    判處有期徒刑1 年，緩刑4 年確定，有臺灣彰化地方法院檢
    察署刑案資料查註紀錄表及臺灣高等法院被告前案紀錄表各
    1 份附卷可考。是被告於91年9 月10日觀察、勒戒執行完畢
    釋放後5年 內，又於93年間再犯施用第一級毒品案件，揆諸
    上開說明，本件被告已不合於「五年後再犯」之規定，應構
    成毒品危害防制條例第23條第2 項所規定追訴要件，自毋須
    依「初犯」之規定再重新施予觀察、勒戒，應直接追訴處罰
    。從而，本件事證明確，被告犯行洵堪認定，應予依法論科
    。
三、核被告黃進所為，係犯毒品危害防制條例第10條第1 項之
    施用第一級毒品罪。而被告於100 年3 月8 日上午9 時30分
    許為警採尿前4 日內某時，在其住處附近之產業道路施用第
    一級毒品海洛因之正確地點，已於本院審理時供述明確，起
    訴書記載被告在不詳處所施用海洛因，似有未洽。被告於施
    用前持有第一級毒品之低度行為，應為施用之高度行為所吸
    收，不另論罪。又被告於97年間曾因施用第一級毒品案件，
    經本院以98年訴字第52號判決判處有期徒刑10月確定，99年
    1 月30日因縮刑期滿甫執行完畢，此有臺灣高等法院被告前
    案紀錄表及臺灣彰化地方法院檢察署刑案資料查註紀錄表附
    卷可參，被告受有期徒刑執行完畢後，5 年以內故意再犯本
    件有期徒刑以上之罪，為累犯，應依刑法第47條第1 項規定
    ，加重其刑。爰審酌被告前有多項犯罪紀錄，素行不佳可見
    ，又其曾因施用毒品，經送觀察、勒戒後，卻未能戒除毒癮
    ，其後一再施用而多次被查獲，99年間其受有期徒刑執行完
    畢，甫滿1 年即再犯本件施用毒品犯行，顯見其缺乏禁絕毒
    害以求重生之決心，另考量其犯後已知坦承一切犯行，頗有
    悔意，態度尚屬良好，暨衡以其犯罪動機、目的及所生危害
    等一切情狀，量處如主文所示之刑，以資儆懲，並期能生自
    省戒毒之決心。
據上論斷，應依刑事訴訟法第273 條之1 第1 項、第299 條第1
項前段，毒品危害防制條例第10條第1 項，刑法第11條前段、第
47條第1 項，判決如主文。
本案經檢察官陳隆翔到庭執行職務。
中    華    民    國   100    年    9     月    7     日
                  刑事第五庭    法  官    李淑惠
以上正本證明與原本無異。
如不服本判決應於收受判決後10日內向本院提出上訴書狀，並
應敘述具體理由。其未敘述上訴理由者，應於上訴期間屆滿後
20日內向本院補提理由書(均須按他造當事人之人數附繕本)
「切勿逕送上級法院」。
中    華    民    國   100    年    9     月    7     日
                                書記官    張清秀
附錄本案論罪科刑法條全文
毒品危害防制條例第10條
施用第一級毒品者，處 6 月以上 5 年以下有期徒刑。
施用第二級毒品者，處 3 年以下有期徒刑。